【裁判字號】    94,交易,92
【裁判日期】    950127
【裁判案由】    過失傷害
【裁判全文】
臺灣雲林地方法院刑事判決              94年度交易字第92號
公  訴  人  臺灣雲林地方法院檢察署檢察官
被      告  丙○○
                    國民
                      號
選任辯護人  張雯峰律師
            奚淑芳律師
上列被告因過失傷害案件，經檢察官提起公訴（94年度偵字第18
19號），本院判決如下：
    主  文
丙○○從事業務之人，因業務上之過失傷害人致重傷，處有期徒
刑柒月。
    事  實
一、丙○○係經營自助餐為業，並以駕車購買、運送經營自助餐
    事業所需食材為其附隨業務，係從事業務之人。其於民國93
    年11月10日6 時50分許，駕駛車牌號碼S5 －3251 號自用小
    客車，沿雲林縣水林鄉○○路東往西方向行駛，途經同路與
    水林路顏厝41號電桿旁之產業道路交岔路口時，原應注意車
    輛行駛時，駕駛人應注意車前狀況，隨時採取必要之安全措
    施及車輛行至無號誌之交岔路口，應減速慢行，作隨時停車
    之準備。而依當時路面乾燥、無缺陷、無障礙物、視距良好
    ，並無不能注意之情事，竟疏於注意，未注意車前狀況及減
    速慢行，仍以時速40至50公里的速度直行通過上開交岔路口
    ，適陳老  騎乘車牌號碼VPT-879 號輕型機車，後座搭載乙
    ○○，沿雲林縣水林鄉○○路西往東方向行駛，行經該交岔
    路口欲左轉前揭產業道路，亦疏未注意左轉車應讓對向直行
    車先行，兩車因而在上開交岔路口發生碰撞，致陳老  、乙
    ○○人車倒地後，陳老  因而受有第十二胸椎爆裂性骨折併
    脊椎損傷、右側血胸、右側股骨骨折、右側脛骨開放性骨折
    併骨髓炎等傷害，經1 年以上治療診斷，仍有雙下肢癱瘓，
    須使用導尿管，右側大腿疼痛等問題，仍須使用輪椅，日常
    生活需依賴他人照顧，構成重大難治之傷害。乙○○則受有
    右側遠端尺骨骨折、右側第一掌骨骨折、顏面撕裂傷、右足
    撕裂傷等傷害。丙○○於警方到達現場後，尚未知悉何人犯
    罪之前，即向警方自首犯罪而接受裁判。
二、案經被害人陳老  、乙○○訴由雲林縣警察局北港分局報請
    臺灣雲林地方法院檢察署檢察官偵查後提起公訴。
    理  由
一、被告丙○○對於在上揭時、地與被害人陳老  、乙○○發生
    車禍因而肇事，致被害人陳老  及乙○○因而受有上開傷勢
    等情均不爭執，核與告訴人陳老  及乙○○之指訴情節大致
    相符。被告係從事自助餐生意，本件事故發生當日駕駛上開
    自用小客車係欲前往買菜供經營自助餐所用，平日均係駕駛
    車輛前往買菜，業據被告丙○○於本院受命法官行準備程序
    時陳述明確（見本院卷第37頁）。又自警卷第23頁下方所附
    本件車禍發生時所拍攝之現場照片觀之，被告所駕駛之上開
    自用小客車之後行李箱內裝滿多樣菜類，且數量甚多，足認
    被告上開平日駕駛上開自用小客車前往購買經營自助餐所需
    之食材之供述屬實，從而，被告係以經營自助餐為業，並以
    駕車購買、運送經營自助餐事業所需食材為其附隨業務，係
    從事業務之人一節已可認定。再者，本件事故發生地點，依
    道路交通事故現場圖及警卷第19頁及第20頁上方所附3 幀車
    禍現場照片可見，事故現場距上開交岔路口雙黃線起始點約
    1 至2 公尺處之右側車道柏油路面上即有由右下往左上方向
    之刮地痕（見警卷第19頁下方照片），約3 、4 公尺處開始
    ，依序並遺留有工程用安全帽1 頂、布帽1 頂、布帽之右側
    約1 、2 公尺處有機車後檔泥板1 片、約12公尺處有血跡、
    此後分別有散落物、雨靴、安全帽等物，被害人騎乘之上開
    輕型機車則斜倒於距上開交岔路口雙黃線起始點約15.7公尺
    處（依警卷第16頁所附道路交通事故現場圖所示之上開輕型
    機車倒地處：11m+1.0m+1.3m+1.3m+1.1m=15.7m）。 參酌被
    告自承事故發生時之車速約40至50公里，以此速度撞擊被害
    人騎乘之上開輕型機車，因物理慣性作用之故，因而在事故
    現場有上開掉落物依序散落在事故現場之情形，是本件事故
    發生撞擊之地點應在上開交岔路口處附近可以認定。至於警
    卷第16頁所附道路交通事故現場圖固標示刮地痕起點距雙黃
    線起始點11公尺，然因上開道路交通事故現場圖上並未標示
    出如警卷第19頁所附現場照片所示之距上開交岔路口雙黃線
    起始點約1 至2 公尺處之右側車道柏油路面上由右下往左上
    方向之刮地痕、工程用安全帽1 頂、布帽1 頂及布帽之右側
    約1 、2 公尺處之機車後檔泥板1 片，是上開道路交通事故
    現場圖與本院上開認定不符部分應有疏漏之處。此外，並有
    道路交通事故現場圖、道路交通事故調查報告表(一)(二)、車禍
    現場照片12幀及財團法人長庚紀念醫院嘉義分院診斷證明書
    2 紙在卷可查。（見警卷第13頁至第14頁、第16頁至第24
    頁）又被害人陳老  因本件車禍事故所受傷害，經財團法人
    長庚紀念醫院嘉義分院鑑定結果認為「仍有雙下肢癱瘓，須
    使用導尿管，右側大腿疼痛等問題，仍須使用輪椅，日常生
    活須依賴他人照顧，其已治療一年以上，雙下肢情況尚未有
    好轉現象，治癒機會甚低。」「目前雙下肢癱瘓的病況與93
    年11月10日至本院急診的傷勢有關，且雙下肢癱瘓情形有達
    難治之程度。」，亦有該院94年12月19日（94）長庚院嘉字
    第1265號函文在卷可查（見本院卷第60頁）。足見被害人陳
    老  所受之上開傷害，顯已達於其他於身體或健康有重大難
    治之程度，而符合刑法第10條第4 項第6 款所規定之重傷，
    可予認定。再按行車速度，依標誌或標線之規定，無標誌或
    標線者，行經無號誌之交岔路口，應減速慢行，作隨時停車
    之準備；又汽車行駛時，駕駛人應注意車前狀況，並隨時採
    取必要之安全措施，道路交通安全規則第93條第1 項第2 款
    、第94條第3 項分別定有明文，此為駕駛人於駕駛車輛時應
    注意之事項。而依被告肇事當時之當時路面乾燥、無缺陷、
    無障礙物、視距良好等客觀狀況，有上開道路交通事故調查
    報告表(一)(二)及現場照片12幀可佐，並無不能注意之情況，乃
    被告駕駛上開自用小客車，疏未注意減速慢行，作隨時停車
    之準備，亦疏未注意車前狀況，隨時採取必要之安全措施隔
    ，以致因而與被害人陳老  於上開交岔路口發生碰撞，是被
    告就本件車禍事故之發生具有過失甚明。本件車禍經檢察官
    送請臺灣省嘉雲區車輛行車事故鑑定委員會鑑定肇事原因結
    果認：「丙○○駕駛自用小客車，行經無號誌交岔路口，未
    注意車前狀況，減速慢行，為肇事次因」，亦同認被告就本
    件車禍之發生具有過失，有該會94年4 月20日鑑定意見書附
    卷可查（見偵卷第15頁至第17頁。至於上開鑑定意見書雖亦
    認為被害人「陳老  駕駛輕型機車，行經無號誌交岔路口，
    左轉車未讓對向直行車先行，為肇事主因。」亦即被害人陳
    老  對於本件車禍，亦與有過失，但被害人陳老  之上開過
    失並不能解免被告之過失責任，附予敘明。又被害人陳老
    及乙○○受有上開傷害與被告之過失行為間有相當因果關係
    也可以認定。至於被告辯稱其平日係自己前往大賣場選菜後
    ，由大賣場直接將菜送往其住處等語（見本院卷第85頁反面
    ），辯護人亦因而為被告辯護認為被告並非從事業務之人（
    見本院卷第88頁），及被告辯稱本件事故發生地點係於道路
    交通事故現場圖上標示刮地痕起點即距離雙黃線起始點11公
    尺處等語，依據上開說明，均無可採。從而，本件事證明確
    ，被告上開過失傷害之犯行均堪認定。
二、按刑法上所謂業務，係指個人基於其社會地位繼續反覆所
    執行之事務，包括主要業務及其附隨之準備工作與輔助事務
    在內。此項附隨之事務，並非漫無限制，必須與其主要業務
    有直接、密切之關係者，始可包含在業務概念中，而認其屬
    業務之範圍（最高法院89年台上字第8075號判例要旨可資參
    照）。本件被告平日以經營自助餐為業，並以駕車購買、運
    送經營自助餐事業所需食材為其附隨業務，係從事業務之人
    已如上述。被告於前述時、地，駕駛自用小客車疏未注意車
    前狀況、減速慢行，致與被害人陳老  所騎乘之上開輕型機
    車發生碰撞，造成被害人陳老  受重傷之結果及被害人乙○
    ○受普通傷害之結果，核被告所為，就被害人陳老  部分係
    犯刑法第284 條第2 項後段之業務過失傷害人致重傷罪，就
    被害人乙○○所受傷害部分係犯刑法第284 條第2 項前段之
    業務過失傷害罪。起訴書雖認被告就被害人陳老  部分係犯
    刑法第284 條第1 項前段之過失傷害罪嫌，就被害人乙○○
    部分係犯刑法第284 條第1 項前段之過失傷害罪，惟已據公
    訴檢察官當庭分別變更起訴法條為刑法第284 條第2 項前段
    及後段之業務過失傷害罪及業務過失傷害人致重傷罪（見本
    院卷第37頁、第52頁反面），本院即毋庸再予變更起訴法條
    ，附予敘明。被告一過失行為同時傷害被害人陳老  及乙○
    ○，觸犯構成要件不相同之罪名，為想像競合犯，應從一重
    之業務過失傷害致重傷罪論處。被告於肇事後，偵查犯罪機
    關發覺犯人前，向至現場處理之警員自承其為肇事者等情，
    有雲林縣警察局北港分局道路交通事故肇事人自首情形紀錄
    表1 紙在卷可稽（見警卷第26頁）。基此，被告是自首犯罪
    ，應依刑法第62條前段之規定減輕其刑。爰審酌被告前無犯
    罪紀錄，有臺灣高等法院被告前案紀錄表1 份在卷可查，素
    行尚稱良好。又其於本件車禍事故之過失情節僅為肇事次因
    ，被害人陳老  本身亦與有過失。但被告犯後矢口否認犯行
    ，且未與被害人陳老  及乙○○達成民事損害賠償之和解等
    一切情狀，量處如主文所示之刑。
據上論斷，應依刑事訴訟法第299 條第1 項前段，刑法第284 條
第2 項後段、第55條、第62條，罰金罰鍰提高標準條例第1 條前
段，判決如主文。
本案經檢察官甲○○到庭執行職務
中    華    民    國    95    年    1     月    27    日
                  刑事第二庭審判長法  官  林  輝  煌
                                  法  官  柯  志  民
                                  法  官  李  明  鴻
以上正本證明與原本無異。
如不服本判決，應於判決送達後10日內，向本院提出上訴狀。（
須附繕本）
                                  書記官  孫  秀  桃
中    華    民    國    95    年    1     月    27    日
附錄本案論罪科刑法條全文
中華民國刑法第284條
 (過失傷害罪)
因過失傷害人者，處六月以下有期徒刑、拘役或五百元以下罰金
，致重傷者，處一年以下有期徒刑、拘役或五百元以下罰金。
從事業務之人，因業務上之過失傷害人者，處一年以下有期徒刑
、拘役或一千元以下罰金，致重傷者，處三年以下有期徒刑、拘
役或二千元以下罰金。


司法院資訊處製作；財團法人民間司法改革基金會備份。
